臺灣高等法院臺中分院刑事判決　　　95年度交上訴字第2953號
上　訴　人
即　被　告　甲○○
上列上訴人因公共危險等案件，不服臺灣南投地方法院95年度交
訴字第43號中華民國95年11月9日第一審判決（起訴案號：臺灣
南投地方法院檢察署95年度偵字第3185號），提起上訴，本院判
決如下：
    主  文
上訴駁回。
    事  實
一、甲○○於民國（下同）95年7月22日15時許，在位於南投縣
    草屯鎮之真實姓名、年籍不詳成年友人住處食用含有酒精成
    分之燒酒雞6、7碗，食畢後已達不能安全駕駛動力交通工具
    之程度，竟仍於同日18時許，駕駛車牌號碼6010－JA號自用
    小客車，沿南投縣南投市○○○路由北往南方向行駛。嗣於
    同日18時50分許，行經南投市○○○路與南陽路口時，甲○
    ○原應注意汽車行駛至交岔路口，須遵守燈光號誌，而當時
    天候為晴天，路面無缺陷，無障礙物，視距良好，並無不能
    注意之情事，竟因酒力發生作用，疏未注意上揭規定，從右
    側路肩闖紅燈行駛，其所駕駛之前揭車輛因而撞擊同向前方
    停等紅燈由乙○○所騎乘之車牌號碼G7A－771號重型機車，
    致乙○○人車倒地，而受有右腳第四、五趾骨閉鎖性骨折之
    傷害（傷害部分業據乙○○於原審撤回告訴，由原審另對甲
    ○○為不受理判決）。甲○○於肇事後，明知乙○○將因此
    受有傷害，竟於肇事後不依道路交通管理處罰條例第62條第
    3項規定，對乙○○採取救護或其他必要之措施，給予生存
    上必要之保護，並向警察機關報告，而另行起意駕駛上揭自
    用小客車逃逸現場。嗣經不詳之車輛見狀阻擋，致甲○○所
    駕駛之車輛衝撞路樹後始停止，嗣警據報前往處理，並對甲
    ○○進行酒精濃度測試，測得呼氣酒精濃度值達每公升0.84
    毫克。
二、案經乙○○訴由南投縣政府警察局南投分局報告臺灣南投地
    方法院檢察署檢察官偵查起訴。
    理  由
一、訊據上訴人即被告甲○○（下稱被告）對於上揭犯罪事實均
    已坦承不諱。經查：(一)、被告酒醉駕車公共危險罪部分之事
    實，並有南投縣政府警察局交通事故當事人酒精測定紀錄表
    一份附卷可稽（見警卷第7頁），可知被告酒後其呼氣酒精
    濃度已達每公升0.84毫克之程度。按呼氣酒精濃度為每公升
    0.714毫克至1.428毫克時，人體會有精神錯亂，平衡感受損
    ，言詞不清，定向力及感覺錯亂等情狀（駱宜安著，刑事鑑
    識學，84年1月初版第392頁參照），而法務部於88年5月10
    日邀集相關單位及學者專家共同研商後，認為呼氣酒精濃度
    達每公升0.55毫克時，飲酒人之駕車肇事率為正常人之10倍
    ，應認已達「不能安全駕駛」之標準。本件被告呼氣濃度已
    然超過上揭標準，且酒後駕車時，確因酒力影響未能注意號
    誌而闖越紅燈並撞擊告訴人乙○○所騎乘之重型機車，為警
    查獲後之測試、訊問過程中復有言詞含糊不清及呆滯目僵等
    情形，此並有道路交通事故現場圖、道路交通事故調查報告
    表(一)(二)及刑法第185條之3案件案件測觀察紀錄表各一份與現
    場相片6張附卷可稽（見警卷第8頁、第17至22頁），堪認被
    告係於酒後不能安全駕駛動力交通工具之情形下仍為駕駛，
    其此部分犯行已堪認定。(二)、被告肇事逃逸部分之事實，除
    上列所示證據外，並經告訴人乙○○指訴明確（見警卷第13
    至14頁），核與證人即南投縣政府警察局保安隊員警蔡宏為
    於偵查中所證略以：伊當時擔任大門警衛，接獲民眾通知有
    肇事逃逸情事而前往查看時，發現被告駕駛之車輛經不詳之
    車輛阻擋撞到路樹，便請被告熄火下車，因傷者已送往醫院
    ，乃將被告帶往警衛亭等語互符（見偵查卷第19頁）。此外
    ，告訴人確因被告肇事撞擊導致右腳第四、五趾骨閉鎖性骨
    折之傷害，亦有衛生署南投醫院95年7月22日就醫證明書一
    份附在卷可憑（見警卷第9頁）。再依上揭所示現場相片，
    被告所駕駛之自小客車正前方車牌下方嚴重凹陷，而告訴人
    所騎乘之重型機車則發生後方車牌掉落之情形（見警卷第20
    、22頁），足見撞擊力量甚大，且撞擊既係發生在被告車輛
    正前方，被告並無不知肇事之理。綜此，被告於肇事後，明
    知告訴人將因此受有傷害，竟於肇事後不依道路交通管理處
    罰條例第62條第3項規定，對乙○○採取救護或其他必要之
    措施，給予生存上必要之保護，並向警察機關報告，而另行
    起意駕駛上揭自用小客車逃逸現場，其肇事逃逸犯行亦堪認
    定。【按被告以外之人（包括證人、鑑定人、告訴人、被害
    人及共同被告等）於審判外之陳述雖不符刑事訴訟法第159
    條之1至之4等四條之規定，而經當事人於審判程序同意作為
    證據，法院審酌該言詞陳述或書面陳述作成時之情況，認為
    適當者，亦得為證據；當事人、代理人或辯護人於法院調查
    證據時，知有刑事訴訟法第159條第1項不得為證據之情形，
    而未於言詞辯論終結前聲明異議者，視為有前項之同意，同
    法第159條之5定有明文。本件證人乙○○固曾於警詢、證人
    蔡宏為於偵查中為陳述，其性質雖屬傳聞證據，惟其未再於
    法院審理中為陳述，且查無符合同法第159條之1至之4等前
    四條之情形，其等所為之上開警詢及偵查筆錄內容，業於法
    院審理時予以提示並告以要旨，且各經檢察官及被告等人表
    示意見。當事人已知上述筆錄乃傳聞證據，且均未於言詞辯
    論終結前對該等筆錄內容異議，依上開規定，是證人等於警
    詢或偵查中之證言已擬制同意其有證據能力，本院審酌上開
    筆錄作成時，無不當取供之情形，認為以之作為本案之證據
    亦屬適當，是證人等於警詢或偵查筆錄之證言自具有證據能
    力。】。
二、核被告酒醉後駕車之行為，係犯刑法第185條之3之服用酒類
    不能安全駕駛動力交通工具而駕駛罪；又肇事致人受傷後之
    逃逸行為，係犯同法第185條之4駕駛動力交通工具肇事致人
    受傷而逃逸罪。按刑法第284條第1項之過失傷害罪，係針對
　　行為人應注意、能注意、而不注意之過失行為予以非難。而
  　88年4月21日增訂之同法第185條之4之肇事致人死傷逃逸罪
    ，則以處罰肇事後逃逸之駕駛人為目的，俾促使駕駛人於肇
    事後能對被害人即時救護，以減少死傷。是該罪之成立祇以
    行為人有駕駛動力交通工具肇事，致人死傷而逃逸之事實為
    已足，至行為人之肇事有否過失，則非所問，二者之立法目
    的及犯罪構成要件截然不同。且駕駛人肇事逃逸，係在其過
    失行為發生後，為規避責任，而另行起意之行為，故行為人
    之過失犯行與其肇事致人死傷而逃逸之行為，應屬併罰關係
    ，而刑法第185條之4則為同法第294條第1項之特別規定，應
    優先適用（最高法院92年度台上字第4552號判決參照）。被
    告另涉嫌過失傷害部分，固據告訴人乙○○於原審撤回告訴
    ，此部分已由原審為不受理判決，惟被告另行起意之逃逸行
    為，仍犯刑法第185條之4駕駛動力交通工具肇事致人受傷而
    逃逸罪。被告所犯上揭2罪，犯意各別，罪名不同，應分論
    併罰之。
三、原審依據上述理由，適用刑法第185條之3、第185條之4、第
    41條第1項前段，並審酌被告曾於92年間因酒醉駕車公共危
    險案件，經原審判處拘役50日確定，此有臺灣高等法院被告
    全國前案紀錄表、臺灣南投地方法院檢察署刑案資料查註紀
    錄表各一份附卷可憑，詎此次仍於酒後測得換算呼氣酒精濃
    度值達每公升0.84毫克之酒醉程度下，不顧其餘用路人之安
    危而駕駛動力交通工具；又駕車不慎撞擊告訴人乙○○所駕
    駛之重型機車，致其人車倒地受傷後，仍罔顧告訴人之性命
    安全而逃逸，實屬可責，惟告訴人幸僅受有右腳第四、五趾
    骨閉鎖性骨折之傷害，損害尚非嚴重，被告犯後於原審尚知
    坦承犯行，並業與告訴人達成調解並給付完畢，此據告訴人
    於原審陳述明確，並有南投縣南投市調解委員會95 年8月22
    日調解筆錄影本一份附卷可憑，態度尚稱良好等一切情狀，
    分別量處被告服用酒類，不能安全駕駛動力交通工具而駕駛
　　，處拘役59日；又駕駛動力交通工具肇事，致人受傷而逃逸
  　，處有期徒刑6月之刑，並考量被告上述前科資料後，均以
    新臺幣2千元諭知其易科罰金之折算標準。核其認事用法俱
    無不當，量刑亦稱允洽，被告猶執陳詞指摘原判決量刑過重
    而提起上訴，非有理由，應駁回其上訴。
據上論斷，應依刑事訴訟法第368條，判決如主文。
本案經檢察官丙○○到庭執行職務。
中　　華　　民　　國　　96　　年　　1 　　月　　26　　日
            刑事第七庭    審判長法　官  林  榮  龍
                                法　官  鄭  永  玉
                                法　官  江  錫  麟
上列正本證明與原本無異。
服用酒類，不能安全駕駛動力交通工具而駕駛部分，不得上訴。
駕駛動力交通工具肇事，致人受傷而逃逸部分，得上訴。
如不服本判決應於收受送達後十日內向本院提出上訴書狀，其未
敘述上訴之理由者並得於提起上訴後十日內向本院補提理由書（
均須按他造當人之人數附繕本）。
                                書記官  劉  建  智
中　　華　　民　　國　　96　　年　　1 　　月　　26　　日
參考法條：
刑法第185條之3：
　服用毒品、麻醉藥品、酒類或其他相類之物，不能安全駕駛動
  力交通工具而駕駛者，處1年以下有期徒刑、拘役或3萬元以下
  罰金。
刑法第185條之4：
　駕駛動力交通工具肇事，致人死傷而逃逸者，處6月以上5年以
  下有期徒刑。
